臺灣高雄地方法院民事判決
111年度雄簡字第1081號
原      告  台新國際商業銀行股份有限公司

法定代理人  尚瑞強  
訴訟代理人  謝守賢律師
被      告  劉燕燕  

上列當事人間損害賠償事件，經本院於民國111 年7 月14日言詞
辯論終結，判決如下：
    主      文
被告應給付原告新臺幣參拾壹萬玖仟壹佰捌拾壹元。
訴訟費用新臺幣參仟肆佰貳拾元由被告負擔。
本判決得假執行，但被告以新臺幣參拾壹萬玖仟壹佰捌拾壹元供
擔保後免為假執行。
    事實及理由
本件原告先位聲明主張訴外人劉威麟積欠伊新臺幣（下同）319,
181 元（下稱系爭債權），前經本院以99年度司促字第50531 號
核發支付命令確定在案，又劉威麟為免受強制執行，竟將其所有
坐落於高雄市○○區○○段000 地號土地及其上同段254 建號建物（
即門牌號碼高雄市○○區○○路000 巷00○0 號建物，與前揭土地合
稱系爭不動產）於民國102 年10月12日與被告為遺產分割協議，
並於102 年12月9 日以分割繼承為原因登記為被告所有，足生損
害於其系爭債權，故依民法第244 條之規定訴請撤銷及塗銷（下
稱系爭前案），經本院109 年度雄簡字第1368號民事判決原告之
訴駁回，其不服提起上訴，再經本院109 年度簡上字第211 號民
事判決廢棄原審判決，判命劉威麟與被告間就系爭不動產於102 
年10月12日所為之遺產分割協議行為及於102 年12月9 日所為之
所有權移轉登記行為均應予撤銷，被告應將系爭不動產於102 年
12月9 日以分割遺產為原因之所有權移轉登記予以塗銷，並回復
登記為劉威麟所有而告確定。然被告於系爭前案訴訟期間之109 
年10月22日將系爭不動產以買賣為原因登記為劉威麟之配偶即訴
外人黃美羚所有，劉威麟復無其他財產可供清償系爭債權，是被
告所為致系爭債權受有無法實現之損害，顯屬故意不法侵害原告
之權利，且悖於善良風俗，應依民法第184 條之規定負賠償責任
；備位聲明主張，如認原告上開請求無理由，惟被告處分出賣本
屬劉威麟之系爭不動產而獲得買賣價金若干，顯係無法律上原因
而受有利益，致劉威麟財產權受有損害，自應將所受利益返還予
劉威麟，而劉威麟既怠於行使返還請求權，伊自得依民法第242 
條及第179 條規定代位請求被告返還不當得利，並於系爭債權之
範圍內代為受領，爰提起本訴並先位聲明：如主文所示；備位聲
明：代位劉威麟請求被告給付前揭金額，並由原告代為受領之事
實，業據其提出債權憑證、系爭前案判決及系爭不動產之登記謄
本等件為證，並有系爭不動產之異動索引及被告申辦登記資料等
證在卷可稽，而被告經合法通知則未到庭爭執，亦未提出書狀作
何答辯或陳述，經本院調查前揭證據資料後，堪認原告之主張為
真實。是原告本得藉由系爭前案訴訟，撤銷被告與劉威麟間就系
爭不動產所為之遺產分割協議行為及所有權移轉登記之物權行為
，回復得以實現系爭債權獲償之可能，而被告若認其為應受法律
保障之系爭不動產所有權人，無須將系爭不動產返還予前手劉威
麟，本應循訴訟程序維護權益，然竟捨此不為，除均未於系爭前
案第一審、第二審程序之言詞辯論期日到場，復未提出書狀作何
聲明或陳述，逕於系爭前案經原告上訴後之第二審法院審理期間
，於109 年10月22日將系爭不動產出售予前手劉威麟之配偶即訴
外人黃美羚，致原告於系爭前案第二審獲勝訴判決確定後，系爭
債權仍因系爭不動產無法回復登記予劉威麟而得以經強制執行受
償，原告當受有損害，堪認被告係故意以背於善良風俗之方法加
損害於原告，侵害原告就系爭債權於系爭前案判決確定，得以回
復實現請求受償之利益，即純粹經濟上之損失，依民法第184 條
第1 項後段之規定，自應負損害賠償之責，爰判決如主文。原告
先位請求為有理由，則其備位請求即無庸審酌，併此敘明。又本
件原告勝訴部分係適用簡易訴訟程序所為被告敗訴之判決，依民
事訴訟法第389 條第1 項第3 款規定，依職權宣告假執行。並依
同法第436 條第2 項適用第392 條第2 項規定，依職權宣告被告
預供擔保，得免為假執行。
中　　華　　民　　國　　111 　年　　 7　　月　　29　　日
          　　　　高雄簡易庭  法　　　官  謝宗翰
以上正本係照原本作成。
如對本判決上訴，須於判決送達後20日內向本院提出上訴狀，同
時表明上訴理由；如已於本判決宣示後送達前提起上訴者，應於
判決送達後20日內補具上訴理由（均須按他造當事人之人數附繕
本）。
中　　華　　民　　國　　111 　年　　7 　　月　　29　　日
                              書  記  官  許弘杰